【裁判字號】    98,訴,1505
【裁判日期】    981027
【裁判案由】    損害賠償
【裁判全文】
臺灣臺中地方法院民事判決  98年度訴字第1505號
原      告  乙○○
訴訟代理人  劉鴻基律師
被      告  甲○○
上列當事人間請求損害賠償事件，本院於民國98年10月6日言詞
辯論終結，判決如下：
    主  文
被告應給付原告新台幣貳拾萬元，及自民國98年6月23日起至清
償日止，按年利率5%計算之利息。
原告其餘之訴駁回。
訴訟費用由被告負擔三分之一，餘由原告負擔。
本判決原告勝訴部分於原告以新台幣陸萬陸仟陸佰陸拾柒元供擔
保後，得假執行；但被告如以新台幣貳拾萬元為原告預供擔保，
得免為假執行。
原告其餘假執行之聲請駁回。
    事  實  及  理  由
壹、原告方面：
一、訴之聲明：
  (一)被告應給付原告新台幣（下同）60萬元及自起訴狀繕本送達
    翌日即民國98年6月23日起至清償日止，按年利率5%計算之
    利息。
  (二)訴訟費用由被告負擔。
  (三)原告願供擔保請准宣告假執行。
二、原告主張略以：被告與訴外人陳瑩真於84年12月25日結婚，
    並育有二名子女，惟被告竟隱瞞其已婚之事實，利用其婚姻
    未辦理結婚登記（身分證上之配偶欄仍為空白），欺騙不知
    情之原告同意自96年11月底起與之交往，並自96年12月8日
    起陸續發生性關係。迨97年7月間，原告發現懷孕，要求被
    告負責，被告卻再三推託敷衍。原告起疑下，直闖被告身分
    證上所載地址，始由被告之母口中得知被告已婚並育有兩個
    小孩之殘酷事實，原告絕望下遂不得不施行墮胎，致使身心
    嚴重受創，至今仍無法平復。尤有甚者，竟遭被告之妻控告
    妨害家庭，不啻二度傷害。被告明知自己已婚，卻刻意隱瞞
    ，騙使原告同意與之交往，並使原告因而懷孕墮胎，自屬侵
    權行為，應對原告負損害賠償責任。以原告因本事件身心嚴
    重受創程度，原告認以請求60萬元之慰撫金為適當。爰依民
    法第184條第1項及第195條規定訴請被告給付如訴之聲明所
    示等語。
三、對被告所為答辯之陳述：
  (一)被告不否認原告一開始並不知其已結婚生子事實，惟辯稱已
    於97年3月間告知原告其已結婚，然原告迄97年7月懷孕至被
    告家裡欲告知此消息，見到訴外人陳瑩真自稱為被告配偶，
    始確知被告為有配偶之人。至於被告庭呈簡訊照片，欲證明
    原告斯時已知其為有配偶之人，惟上開簡訊僅原告表達分手
    之情緒反應，原告並不確知被告為有配偶之人，此由「老婆
    」與「女朋友」並列，僅在指責被告用情不專，不足證明原
    告於97年5月10日已知被告為有配偶之人。再者，被告明知
    其已於84年12月25日與訴外人陳瑩真舉行結婚之公開儀式，
    並有二人以上之證人，為有配偶之人，竟迄96年11月間逾結
    婚12年後，仍不辦理結婚登記，期間被告於89年8月28日更
    改姓名為甲○○（原名王蜀萍）；91年12月5日辦理長女王
    靖雯出生登記；95年8月17日辦理新式身分證換發，被告均
    不辦理結婚登記。嗣於96年11月間與原告相識，被告利用國
    民身分證配偶欄空白，隱瞞早已結婚生子之事實，對原告以
    結婚相許，誘使原告多次與其發生性關係，並致原告先後於
    97年3月、6月二次懷孕及墮胎。是以被告於交往之始即有意
    隱瞞其已結婚之事實，殊無疑問。
  (二)被告復辯稱原告懷孕未經DNA檢驗，不足證明係其子女，依
    原告庭呈之民事準備(二)狀所附證物四、五、六之MSN通話紀
    錄內容可知，要無可採。被告隱瞞其已結婚事實，誘使原告
    與其發生關係，並致原告懷孕墮胎，已如前述，原告年僅25
    歲，剛自大學畢業，初入社會即遭此打擊，除感情受騙外，
    亦因墮胎殘害無辜之生命，此陰影一輩子皆無法抹去，所受
    痛苦亦非常人所能體會。且被告迄今一直糾纏原告，除打電
    話及至原告上班處所等待，更要求原告訴訟代理人轉告原告
    父親請其將女兒嫁給被告，原告對被告一再糾纏、騷擾，精
    神上受有莫大之痛苦。是原告依民法之規定請求慰撫金，實
    有理由。
貳、被告部分：
一、答辯聲明：
  (一)原告之訴駁回。
  (二)訴訟費用由原告負擔。
  (三)如受不利判決，請准供擔保免為假執行。
二、被告答辯略以：
  (一)兩造因任職公司處所相鄰，因而認識，未幾，原告即主動搭
    訕被告，被告礙於已婚身分遲不敢答應交往，但經不起一再
    誘惑，遂瞞被告之妻、家人及原告之家人偷偷交往。交往之
    始，被告即已告知原告已結婚之事實，而原告表示並不在意
    ，被告方與其交往。交往期間原告多次與被告一同前往學校
    接送被告之幼稚園小女兒下課及外出用餐，原告豈有不知被
    告已婚之事實。再則，原告與被告發生性關係後，分別於97
    年11月8日為被告之妻查獲，並提出刑事告訴（台灣台中地
    方法院98年度易字第918號），原告仍央求被告繼續交往，
    被告面對原告之央求，復又迷失自己，於98年5月23日又與
    原告發生性關係為被告之妻所查獲（台灣台中地方法院98年
    度中簡第2109號）。若如原告所稱其係遭被告所欺騙，豈有
    繼續交往之理。且原告於97年5月10日曾傳簡訊給被告：「
    …你回到你媽你老婆你小孩女朋友們那邊，我不想再被你和
    你身邊的一切左右情緒…」。前揭簡訊內容亦已充分顯示原
    告知悉被告已婚，是原告佯稱不知被告已婚，洵非實情，應
    係不願面對現實而已。另原告曾同時與多住異性男子交往、
    出遊，被告礙於已婚身分且身分卑微實無法有效勸阻，只能
    任其為所欲為，以此推斷，何以證明原告所懷之胎兒係被告
    之子女。
  (二)被告並未向原告隱瞞已婚之事實，已如上述，且兩造交自往
    之際，乃出自雙方真實之情感，被告自無原告所稱侵害其權
    利之行為。其次，原告依民法第195條第1項請求慰撫金，然
    並未敘明其究竟何權利受損，只籠統引用上開條文以為請求
    ，實無理由。
參、本院協同兩造試行整理並簡化爭點，結果如下：
一、兩造不爭執事項：
  (一)被告於84年12月25日與訴外人陳瑩真結婚，並育有二名子女
    ，惟被告迄今未辦理結婚登記。
  (二)兩造於96年11月間認識，並自96年12月8日起陸續發生性關
    係。
  (三)原告因與被告於97年9月9日、97年9月16日、97年9月19日發
    生性行為，由陳瑩真告訴後，經臺灣臺中地方法院檢察署檢
    察官提起公訴（98年度偵字第2757號），並經本院刑事庭98
    年度易字第918號判處有期徒刑3月，如易科罰金，以1,000
    元折算一日，現仍上訴中。
  (四)原告因與被告於98年5月23日下午3時許，在台中市○○路19
    巷20號「竹林雅緻汽車旅館」發生性行為，由陳瑩真告訴後
    ，經臺灣臺中地方法院檢察署檢察官聲請簡易判決處刑（98
    年度偵字第13617號），經本院98年度中簡字第2109號判處
    有期徒刑2月，如易科罰金，以1000元折算一日，現仍上訴
    中。
  (五)原告於97年7月間發現自己懷孕約1個月，嗣於97年7月23日
    施行墮胎。
  (六)原告於97年5月10日以0000-000000手機傳簡訊給被告，其內
    容含有「算了吧～你回你媽你老婆你小孩女朋友們那邊，我
    不想再被你和你身邊的一切左右情緒，…」等語。
二、本件爭執事項(要點)在於：
  (一)被告是否隱瞞自己已婚之事實，而與原告交往成為男女朋友
    ，進而陸續發生性關係，導致原告懷孕、墮胎？
  (二)原告依據民法第184條第1項、第195條第1項，請求被告賠償
    慰撫金60萬元及自起訴狀送達翌日起至清償日止，按年利率
    5% 計算之利息，是否有理由？
肆、法院之判斷：
一、前開兩造不爭執事項，業經兩造當庭確認無訛，核與原告所
    提出之患者同意書、收據、被告身分證影本、戶籍謄本影本
    及被告所提出之簡訊照片相符，並經本院調取本院98年度易
    字第918號、2202號刑事案卷，核閱屬實，堪信為真實。
二、被告確實有隱瞞自己已婚之身分，而與原告交往成為男女朋
    友，進而陸續發生性關係之事實。
  (一)查被告係於84年12月25日與訴外人陳瑩真結婚，並育有二名
    子女，惟被告迄今未辦理結婚登記；又兩造係於96年11月間
    認識，並自96年12月8日起陸續發生性關係，此為兩造所不
    爭執。而被告於本院98年8月13日言詞辯論時自承：伊係於
    97年3月間告知原告伊已結婚，當時因為難以抗拒，所以伊
    對告知已婚這件事欲言又止等語（詳見本院言詞辯論筆錄）
    。由此可知，被告於97年3月之前確實有隱瞞自己已婚之身
    分，而與原告交往成為男女朋友，進而陸續發生性關係之事
    實。
  (二)按因故意或過失，不法侵害他人之權利者，負損害賠償責任
    。故意以背於善良風俗之方法，加損害於他人者亦同。不法
    侵害他人之身體、健康、名譽、自由、信用、隱私、貞操，
    或不法侵害其他人格法益而情節重大者，被害人雖非財產上
    之損害，亦得請求賠償相當之金額。民法第184條第1項及同
    法第195條第1項定有明文。我國係採一夫一妻制，為維護善
    良風俗，通、相姦須依刑法第239條處一年以下有期徒刑，
    且男女間交往首重誠信，為避免對方陷於錯誤，已結婚者對
    其已婚之事實負有告知之義務。本件被告迄今雖未辦理結婚
    登記，惟早於84年間即已結婚，其本應告知原告其已婚之事
    實，乃被告卻隱瞞自己已婚之身分，致原告誤以為被告尚屬
    未婚，而與被告交往成為男女朋友，進而自96年12月8日起
    陸續發生性關係，應認被告係故意以背於善良風俗之方法，
    加損害於原告。是原告依據前述民法第184條第1項後段及同
    法第195條第1項之規定，訴請被告賠償其非財產上之損害，
    洵屬有據。
三、原告未能證明係因與被告發生性關係而懷孕。
  (一)按當事人主張有利於己之事實者，就其事實有舉證之責任，
    民事訴訟法第277條前段規定甚明。又民事訴訟如係由原告
    主張權利者，應先由原告負舉證之責，若原告先不能舉證，
    以證實自己主張之事實為真實，則被告就其抗辯事實即令不
    能舉證，或其所舉證據尚有疵累，亦應駁回原告之請求，最
    高法院17年上字第917號著有判例可資參照。
  (二)原告雖主張：被告隱瞞已結婚生子之事實，對原告以結婚相
    許，誘使原告多次與其發生性關係，並致原告先後於97年3
    月、6月二次懷孕及墮胎云云。對此，被告固不否認其與原
    告發生性關係之事實，惟否認原告因而懷孕、墮胎之事實。
    故依前述民事訴訟法第277條前段規定及最高法院17年上字
    第917號判例意旨，原告應就其主張因與原告發生性關係致
    懷孕、墮胎之事實，負舉證責任。原告雖提出MSN通話紀錄
    及患者同意書為證，然查：(1)該患者同意書僅能證明原告曾
    於97年7月23日服藥施行墮胎之事實，尚不能證明係因與被
    告發生性關係而於97年6月間懷胎；(2)兩造雖曾於MSN通話中
    提及原告懷孕、失去兩個小孩等情節，惟被告已陳明對於原
    告懷孕一事並未經確認，而原告又陳稱97年3月懷孕部分僅
    有MSN通話紀錄可證明，是依MSN通話紀錄實難證明原告曾因
    與被告發生性關係而於97年3月間懷孕，自無法為有利於原
    告之認定。
  (三)參以，原告於97年5月10日以0000-000000手機傳簡訊給被告
    ，其內容含有「算了吧～你回你媽你老婆你小孩女朋友們那
    邊，我不想再被你和你身邊的一切左右情緒，…」，此為被
    告所自認，且有被告所提出之簡訊照片附卷可佐，並經本院
    當庭勘驗被告手機內之簡訊內容，確與簡訊照片內容相符。
    據此可知，原告至遲於97年5月10日前即已知悉被告已婚之
    事實。原告主張其係97年7月間始獲悉被告已婚之事實，不
    足採信。而原告知悉被告已婚後，竟未斷然結束不倫之戀，
    仍繼續與被告發生性行為，縱因而於97年6月間懷孕，並於
    97年7月23日服藥墮胎，亦係出於原告之自由意志，此部分
    自難再謂被告係故意以背於善良風俗之方法，加損害於原告
    。
  (四)至原告因與被告於97年9月9日、97年9月16日、97年9月19日
    及98年5月23日發生相姦行為，先後二次由訴外人陳瑩真告
    訴後，經臺灣臺中地方法院檢察署檢察官提起公訴（98年度
    偵字第2757號）及聲請簡易判決處刑（98年度偵字第13617
    號），並經本院刑事庭98年度易字第918號判處有期徒刑3月
    ，如易科罰金，以1,000元折算一日，及經本院98年度中簡
    字第2109號判處有期徒刑2月，如易科罰金，以1000 元折算
    一日（現均上訴中）乙節，亦係原告知悉被告已婚後所為，
    自不得再歸咎於被告。
四、綜上所述，原告主張被告隱瞞自己已婚之身分，而與原告交
    往成為男女朋友，進而陸續發生性關係，係故意以背於善良
    風俗之方法，加損害於原告，堪以採信；至原告主張其因與
    被告發生性關係而懷孕、墮胎一事，尚屬不能證明。
五、按慰藉金核給之標準固與財產上損害之計算不同，然非不可
    斟酌雙方身分資力與加害程度，及其他各種情形核定相當之
    數額，最高法院著有51年台上字第223號判例可參。查原告
    為私立輔仁大學歷史學系畢業，先後於95年9月任職依蝶流
    行生活館擔任樓管職務，96年4月任職聖祐食品有限公司擔
    任業務人員，97年9月任職英邦企業有限公司擔任業務助理
    及平面設計人員；被告為修平技術學院畢業，原在杜老爺冰
    淇淋公司任職，現已離職等情，業據兩造陳明在卷。又原告
    97年度所得總額共31萬1,542元，名下有企業投資50萬元；
    被告97年度所得總額共41萬2,569元，名下有汽車1部、股票
    投資面額共94萬800元，此有兩造稅務電子閘門財產所得調
    件明細表2份附卷足稽。本院審酌被告若於兩造交往之初，
    即據實以告，當可避免原告越陷越深，終至無法自拔，乃被
    告竟隱瞞已婚身分，致原告陷於錯誤，而與被告交往成為男
    女朋友，進而陸續發生性關係，其後被告始告知已婚之事，
    原告精神上自受有創痛，及兩造之身分、社會地位、經濟能
    力等一切情狀，認原告請求60萬元之慰撫金，尚屬過高，應
    予核減為20萬元，方屬公允。
六、次按給付有確定期限者，債務人自期限屆滿時起，負遲延責
    任；給付無確定期限者，債務人於債權人得請求給付時，經
    其催告而未為給付，自受催告時起，負遲延責任；其經債權
    人起訴而送達訴狀，或依督促程序送達支付命令，或為其他
    相類之行為者，與催告有同一之效力；民法第229條第1項、
    第2項定有明文。又遲延之債務，以支付金錢為標的者，債
    權人得請求依法定利率計算之遲延利息，民法第233條第1項
    前段亦有明文。本件原告對被告之損害賠償債權，核屬無確
    定期限之給付，自應經原告之催告而未為給付，被告始負遲
    延責任。是原告請求自起訴狀繕本送達被告翌日即98年6月
    23日（參卷附送達證書）起，按年利率5%計算之法定遲延利
    息，核無不合。
七、從而，原告依據民法第184條第1項後段、第195條第1項，請
    求被告賠償慰撫金20萬元，及自98年6月23日起至清償日止
    ，按年利率5%計算之利息之部分，為有理由，應予准許；逾
    此數額之請求，即屬無據，不應准許。
八、兩造均陳明願供擔保，聲請宣告假執行或免為假執行，就原
    告勝訴部分，核均無不合，爰分別酌定相當之擔保金額准許
    之；至於原告敗訴部分，其假執行之聲請即失所依附，併予
    駁回。
九、本件事證已臻明確，兩造其餘主張、陳述及所提之證據，經
    審酌後於判決結果無影響，無一一論述之必要，附此敘明。
伍、據上論結，本件原告之訴為一部有理由，一部無理由，依民
    事訴訟法第79條、第390條第2項、第392條第2項，判決如主
    文。
中    華    民    國    98    年    10    月    27    日
                  民事第四庭    法  官  陳文燦
正本係照原本作成。
如對本判決上訴，須於判決送達後20日內向本院提出上訴狀。
中    華    民    國    98    年    10    月    27    日
                                書記官  林玉門


司法院資訊處製作；財團法人民間司法改革基金會備份。
